【裁判字號】    89,自,229
【裁判日期】    890516
【裁判案由】    妨害名譽
【裁判全文】
台灣台中地方法院刑事判決                          八十九年度自字第二二九號
    自  訴  人  乙○○
    被      告  甲○○
右列被告因妨害名譽案件，經自訴人提起自訴，本院判決如左：
    主  文
甲○○無罪。
    理  由
一、自訴意旨詳如自訴狀所載。
二、按犯罪事實應依證據認定之，無證據不得推定其犯罪事實，刑事訴訟法第一百五
    十四條定有明文。而刑事訴訟法上所謂認定犯罪事實之證據，係指足以認定被告
    確有犯罪行為之積極證據而言，該項證據自須適合於被告犯罪事實之認定，始得
    採為斷罪資料，最高法院二十九年上字第三一０五號著有判例。又認定犯罪事實
    所憑之證據，無論係直接證據或間接證據，其為訴訟上之證明，須於通常一般之
    人均不致有所懷疑，而得確信其為真實之程度者，始得據為有罪之認定，倘其證
    明尚未達到此一程度，而有合理之懷疑存在，復無其他調查途徑可尋，法院即應
    為無罪之判決，最高法院七十六年台上字第四九八六號著有判例。又按刑法第三
    百零九條之公然侮辱罪，須有侵害他人名譽之故意，如僅係發洩個人怨懟之氣，
    並無輕蔑之意，實難論以本罪；又刑法第三百十條之誹謗罪，亦需有毀損他人名
    譽及散布於眾之意圖為斷，
三、自訴人認被告甲○○涉有上開妨害名譽罪嫌，無非係以被告甲○○坦承在右揭時
    地，雙方調解會結束後，所陳述之言語等資為論據。
四、訊據被告甲○○堅持否認有何誹謗或侮辱他人名譽之犯行，辯稱：伊係對於自訴
    人與伊家庭及公婆間之相處情形，表達不滿，並無妨害其名譽之意等語，以資為
    辯。
五、經查：本件自訴人與被告甲○○係叔嫂關係，自訴人對於被告辯稱：因先生經商
    失敗，曾舉家遷回與公婆同住，復因自訴人表示家庭成員過眾，打擾父母，即將
    我們一家趕出公婆住處；且婆婆過世後，公公均由我們照顧，且與我們同住，然
    自訴人於公公生病期間，甚少返家探視公公，亦未曾奔喪，至出殯始出面，公婆
    過世後，為繼承問題，又多次爭訟，始於調解庭外，為上開言語等語，雖否認曾
    驅趕被告家人及疏未照料父母一事，然依自訴人所言：「被告一家人自民國七十
    幾年間即返回父母居住之自強南街三十二號住處與父母同住，嗣因父母尚有一棟
    空屋，始建議他們那裡有一棟房子，其他沒有說」，且對於為何建議被告，父母
    尚有一棟空屋﹖則答稱：係怕他們不知道有空屋等情，顯見，被告一家確曾因自
    訴人之一席話語，而搬離與公婆同住之處所，至於該一席話語，究竟係如被告所
    言有驅趕之意﹖或如自訴人所言，僅係建議之意﹖乃個人認知上之差異，被告對
    此認為自訴人有驅逐之意，實難認有何侮辱或誹謗之意。至於曾否回家探父親一
    事，自訴人亦陳明：「父母住舊家時，我不時會回去探望父母，父親至兄嫂家住
    的事，我不知道，我母親過世後，我父親面告我不要回來，我受此打擊即甚少回
    去，然曾至兄嫂家，拿過年紅包給父親」等語，又對於父親過世一事，自訴人亦
    表明：「父親病危時，他們（指被告兄嫂一家）有通知，但我是單親，工作又不
    順，故未趕回去醫院，至出殯當天才回去祭拜」等語，末對於支付父親撫養費方
    面，自訴人則陳稱：「父親本身有存款，且父親又當面趕我，父親不需要靠我撫
    養」等語，綜上以觀，足見，本件自訴人對於父親，自晚年喪偶後，即甚少親自
    照料，均係由其兄嫂即被告夫婦照料，自訴人對於事情之原委雖一一說明如前，
    然被告僅係自訴人之父親之兒媳婦，雖照料公婆、侍奉公婆，係中國婦女之傳統
    美德，然百病床前無孝子，此亦為世間感嘆為人子女倫常盡失之民間俚語，足見
    侍奉百病纏身者，所需具備之恒心與毅力，本件被告以為人子媳之身分，於公公
    晚年因病臥床時，日夜在旁照顧，對於自訴人不曾將生病父親帶回親自照料、未
    曾養育父親、亦未曾奔喪等自訴人之行為加以指責，縱令自訴人對於諸項行為均
    曾一一說明如前，然此亦無法免去自訴人未曾善盡親身照料父親之為人子女之應
    盡義務，自訴人對於兄嫂代為侍奉臥病在床之父親一事，未曾當面表示感激之意
    ，復對兄長陳聰明即被告甲○○之配偶，關於父親生前不動產所有權移轉一事，
    提起詐欺、侵占及偽造文書等告訴，有台灣台中地方法院檢察署八十七年偵字第
    二四五００號處分書、台灣高等法院台中分院檢察署八十八年議實字第六九九號
    處分書在卷可參，本件被告對自訴人與父親間之互動模式表達不滿，且於自訴人
    多次對其夫婿陳聰明所為之告訴或聲請調解，與自訴人彼此結怨，於調解不成立
    後，在調解庭外，對於自訴人未曾親自照料或探視父親一事，自訴人不養老爸
    、有夠丟臉等語句，顯係怨懟氣憤之詞，實難認有侮辱或誹謗之犯罪故意，遍觀
    自訴人所記載之被告指責之字句全文意旨，應僅係發抒情緒之語，縱令足以引起
    自訴人心生不悅之感，然細繹其文義，尚不足以造成自訴人之名譽之損害，是以
    被告所辯，尚堪採信。此外，復查無其他積極證據足資證明被告有何公然侮辱或
    誹謗名譽之意圖及犯行，其前揭犯罪應屬不能證明，揆諸首揭規定及判例意旨，
    爰為無罪判決之諭知。
    據上論斷，應依刑事訴訟法第三百四十三條、第三百零一條第一項，判決如主文
    。
中    華    民    國      八十九      年      五      月      二十六    日
                                      台灣台中地方法院刑事第二庭
                                              法  官  林  靜  芬
右正本證明與原本無異。
如不服本判決，應於判決送達後十日內向本院提出上訴狀，上訴於臺灣高等法院臺中
分院(須附繕本)。
                                              書記官
中    華    民    國      八十九      年      五      月      二十九    日


司法院資訊處製作；財團法人民間司法改革基金會備份。
